【裁判字號】    98,訴,783
【裁判日期】    980930
【裁判案由】    違反毒品危害防制條例
【裁判全文】
臺灣嘉義地方法院刑事判決               98年度訴字第783號
公  訴  人  臺灣嘉義地方法院檢察署檢察官
被      告  甲○○
上列被告因違反毒品危害防制條例案件，經檢察官提起公訴（98
年度毒偵字第1388號），被告於準備程序中就被訴事實為有罪之
陳述，經本院合議庭裁定由受命法官改依簡式審判程序審理，判
決如下：
    主  文
甲○○施用第一級毒品，累犯，處有期徒刑玖月。
    犯 罪 事 實
一、甲○○前曾因施用毒品案件，經本院裁定令入戒治處所施以
    強制戒治，嗣經本院裁定停止戒治，所餘戒治期間付保護管
    束，於民國90年6 月27日出監，並於90年11月19日保護管束
    期滿未經撤銷停止戒治，視為強制戒治執行完畢；又於95年
    4 月初某日起至同年5 月31日止連續施用第一級毒品，經本
    院以95年度訴字第652 號判決判處有期徒刑9 月確定；復因
    竊盜案件，經本院以95年度易字第298 號判決判處有期徒刑
    7 月確定；上開兩案嗣經法院裁定減刑並定應執行刑為有期
    徒刑7 月又15日，如易科罰金，以銀元3 百元折算1 日確定
    ；再因施用第一級毒品，經本院以96年度訴字第684 號判決
    判處有期徒刑11月確定；與上開有期徒刑7 月又15日接續執
    行，於97年10月14日縮短刑期假釋出監，並付保護管束，於
    97 年10 月26日保護管束期滿未經撤銷假釋，所餘刑期以已
    執行完畢論。
二、詎甲○○仍不知悔改，基於施用第一、二級毒品之犯意，於
    98年6 月4 日某時，在其位於嘉義市○○○路92巷50號之住
    處，以將少許甲基安非他命與海洛因混合後加水，再以針筒
    注射之方式，同時施用第一級毒品海洛因以及第二級毒品甲
    基安非他命1 次。嗣於98年6 月5 日15時30分許，在嘉義市
    ○區○○路15巷口為警盤查，員警得甲○○同意後，於同日
    16時15分採集其尿液送驗，結果呈海洛因代謝物嗎啡及甲基
    安非他命陽性反應，始悉上情。
三、案經嘉義市政府警察局第一分局報請臺灣嘉義地方法院檢察
    署檢察官偵查起訴。
    理  由
一、本件被告所涉犯者為毒品危害防制條例第10條第1 項、第2
    項，非死刑、無期徒刑、最輕本刑為3 年以上有期徒刑之罪
    或高等法院管轄第一審案件。本院行準備程序時，被告就被
    訴事實為有罪之陳述，經告知簡式審判程序之旨，並聽取檢
    察官及被告之意見後，本院爰依刑事訴訟法第273 條之1第1
    項裁定由受命法官獨任進行簡式審判程序。故本件簡式審判
    程序之證據調查，依刑事訴訟法第273 條之2 規定，不受同
    法第159 條第1 項、第161 條之2 、第161 條之3 、第163
    條之1 及第164 條至第170 條規定之限制，合先敘明。
二、訊據被告對於上開犯罪事實於本院審理中坦承不諱（見本院
    卷第36、45頁），另員警得被告之同意，於98年6 月5 日16
    時15分許採集其尿液送驗，結果呈海洛因代謝物嗎啡及甲基
    安非他命陽性反應，有勘察採證同意書、嘉義市政府警察局
    第一分局八掌派出所毒品案件採尿代號與真實姓名對照表（
    代號為1B980603）、台灣檢驗科技股份有限公司98年6 月24
    日濫用藥物尿液檢驗報告各1 紙在卷可佐（見警卷第4 至6
    頁），堪認被告具任意性之自白與事實相符。
三、按施用第一、二級毒品為犯罪行為，毒品危害防制條例第10
    條定有處罰明文；故施用第一、二級毒品者，依前揭規定本
    應科以刑罰，惟基於刑事政策，對合於一定條件之施用者，
    則依同條例第20條、第23條之規定，施以觀察、勒戒及強制
    戒治之保安處分；又毒品危害防制條例於92年7 月9 日修正
    公布，自93年1 月9 日施行，其中第20條、第23條將施用毒
    品之刑事處遇程序，區分為「初犯」及「5 年內再犯」、「
    五年後再犯」，依其立法理由之說明：「初犯」，經觀察、
    勒戒或強制戒治後，應為不起訴處分或不付審理之裁定；經
    觀察、勒戒或強制戒治執行完畢釋放後，「5 年內再犯」者
    ，因其再犯率甚高，原實施之觀察、勒戒及強制戒治既已無
    法收其實效，爰依法追訴或裁定交付審理；至於經觀察、勒
    戒或強制戒治執行完畢釋放後，「5 年後再犯」者，前所實
    施之觀察、勒戒或強制戒治已足以遮斷其施用毒品之毒癮，
    為期自新及協助其斷除毒癮，仍適用「初犯」規定，先經觀
    察、勒戒或強制戒治之程序；從而依修正後之規定，僅限於
    「初犯」及「5 年後再犯」兩種情形，始應先經觀察、勒戒
    或強制戒治程序；倘被告於5 年內已再犯，經依法追訴處罰
    ，縱其第3 次（或第3 次以上）再度施用毒品之時間，在初
    犯經觀察、勒戒或強制戒治執行完畢釋放5 年以後，已不合
    於「5 年後再犯」之規定，且因已於「5 年內再犯」，顯見
    其再犯率甚高，原實施觀察、勒戒或強制戒治，已無法收其
    實效，即應依該條例第10條處罰（最高法院97年度第5 次刑
    事庭會議決議二參照）。被告前因施用毒品案件，經本院裁
    定令入戒治處所施以強制戒治，嗣經本院裁定停止戒治，所
    餘戒治期間付保護管束，於90年11月19日保護管束期滿未經
    撤銷停止戒治，視為強制戒治執行完畢；又於強制戒治執行
    完畢釋放後5 年內之95年4 月初某日起至同年5 月31日止連
    續施用第一級毒品，經本院以95年度訴字第652 號判決判處
    有期徒刑9 月確定等情，有其臺灣高等法院被告前案紀錄表
    、本院前揭裁判書在卷可憑；揆諸前揭說明，被告所為本件
    施用第一、二級毒品犯行，即應依毒品危害防制條例第10條
    之規定處罰。本件事證明確，應予依法論科。
四、論罪科刑：
(一)查海洛因、甲基安非他命分別為毒品危害防制條例所定之第
    一、二級毒品，是核被告所為，係犯毒品危害防制條例第10
    條第1 項之施用第一級毒品罪，以及同條第2 項之施用第二
    級毒品罪；其為施用而持有海洛因、甲基安非他命之低度行
    為，應為施用之高度行為所吸收，均不另論罪。又被告供稱
    其係將海洛因及甲基安非他命混合在一起同時施用（見本院
    卷第36頁），既無證據足認被告係分別施用第一、二級毒品
    ，應認其係以一施用毒品行為同時觸犯上開2 罪，為想像競
    合犯，應依刑法第55條之規定，從一重之施用第一級毒品罪
    處斷。被告有如犯罪事實一所載之前案紀錄，於97年10月26
    日保護管束期滿未經撤銷假釋，所餘刑期以已執行完畢論，
    有其臺灣高等法院被告前案紀錄表附卷可佐，其於受徒刑之
    執行完畢後，5 年以內故意再犯本件有期徒刑以上之罪，應
    依刑法第47條第1 項之規定論以累犯，並加重其刑。
(二)爰依被告之供述（見本院卷第46至47頁）及卷附其前案紀錄
    表等，審酌：被告為國中畢業之智識程度，目前無業，與年
    邁之雙親共同生活，有違反電子遊戲場業管理條例、竊盜以
    及多次施用毒品等前案紀錄，經觀察、勒戒及強制戒治，猶
    屢遭查獲施用毒品，顯然缺乏禁絕毒害決心，惟施用毒品係
    屬戕害自身健康之行為，且其犯後於本院審理中坦承犯行，
    並陳稱已於98年8 月間至醫院接受美沙冬替代療法治療，犯
    後態度良好等一切情狀，量處如主文所示之刑，以資懲儆。
據上論斷，應依刑事訴訟法第273 條之1 第1 項、第299 條第1
項前段，毒品危害防制條例第10條第1 項、第2 項，刑法第11條
前段、第55條、第47條第1 項，判決如主文。
本案經檢察官楊騏嘉到庭執行職務。
中    華    民    國    98    年    9     月    30    日
                  刑事第三庭  法  官  陳蒨儀
以上正本證明與原本無異。
如不服本判決應於收受判決後10日內向本院提出上訴書狀，並應
敘述具體理由；其未敘述上訴理由者，應於上訴期間屆滿後20日
內向本院補提理由書（均須按他造當事人之人數附繕本）「切勿
逕送上級法院」。
中    華    民    國    98    年    9     月    30    日
                              書記官  馮澤文
附錄本判決論罪法條：
毒品危害防制條例第10條
施用第一級毒品者，處6月以上5年以下有期徒刑。
施用第二級毒品者，處3年以下有期徒刑。


司法院資訊處製作；財團法人民間司法改革基金會備份。
